臺灣臺北地方法院民事判決　　　　　　　　94年度建字第83號
原　　　告　恆康科技有限公司
法定代理人　戊○○
訴訟代理人　鄧國璽律師
複代理人　　乙○○
被　　　告　華新電通股份有限公司
法定代理人　丁○○○
訴訟代理人　甲○○
　　　　人　丙○○
上列當事人間請求給付承攬報酬事件，本院於中華民國94年5月
2日言詞辯論終結，判決如下：
    主  文
原告之訴及假執行之聲請均駁回。
訴訟費用由原告負擔。
　　事實及理由
一、原告起訴意旨略以：
（一）被告將所承攬之台灣電力股份有限公司（下簡稱業主）工
      程轉包於原告，並與原告簽訂工程發包合約書（下簡稱系
      爭工程），依合約書中第5條、第25條規定，本件二造間
      系爭工程之工程款，以被告與業主總合約價款約新台幣（
      下同）160,000,000元之百分之98計算，同時被告應於收
      到業主款項7日內將工程款給付原告。本件工程完工後，
      被告於民國（下同）93年10月28日收受業主依工程承攬契
      約第14條約定計算增加物價指數將工程金額3,366,465元
      ，故原告自得民法第490條第1項規定，及二造間系爭工程
      請求被告給付前開金額百百分之98金額3,299,136元，爰
      請求判決被告如數給付並自起訴狀繕本送達翌日起至清償
      日止按法定利率計算之利息，並願供擔保請准宣告假執行
      。
（二）本件被告與業主間之物價調整款，完全係依二造間系爭工
      程第14條規定而來：
　１、按業主與被告間之合約內容，已視兩造合約之約定：詳觀
  　  兩造間系爭工程第3條第3款規定：「合約文件：．．3.業
      主與甲方之合約副本（或影本）」，及第26條規定「本合
      約之附件視同合約之一部份」，准此，雖本件業主之工程
      ，由被告轉包予原告承攬，惟被告與業主間工程合約約定
      之權益義務，顯及於原告與被告間，且經兩造於系爭工程
      合約特別約明，不容分割。是被告辯稱：業主及原承攬人
      之原工程契約與次承攬契約係屬二事云云，洵屬無稽。
　２、業主對本件工程物價調整費用，乃依業主與被告間原契約
      第14條等規定為之。依業主與被告承攬契約，關於工程金
      額之調整除合約第14條第1項訂有「工程金額調整：本工
      程金額得因工程期限內物價之變動，依規定指數調整之，
      其計價方法依照特訂條款內工程金額調整要點計付。．．
      」約定外，另同法第2項亦訂有：「乙方履約遇有下列中
      華民國政府行為之一，致履約費用增加或減少者，契約總
      價得予調整，其所增加之費用，由甲方負擔．．一政府法
      令之新增或變更。二稅捐或規費之新增或變更。三政府管
      制費率之變更。」特別約定。另再觀業主於於93年10月19
      日函被告公文說明二載明：「本次變更內容於工程採購承
      攬契約特訂條款增訂附件48條：『台灣電力股份有限公司
　　　已訂約工程因應國內營建物價變動之物價調整辦法。』」
　　　之意旨，亦將所謂【台灣電力股份有限公司已訂約工程因
　　　應國內營建物價變動之物價調整辦法】，於工程採購契約
　　　〔總目錄〕之〔特訂條款〕欄上，由其原共計附件1～47
  　　，再增訂一附件，為附件48之意，申言之，即係依循台電
　　　公司與被告承攬契約第14條第1項後段有關工程金額調整
　　　：．．其計價方法依照特訂條款內工程金額調整要點計付
　　　之約定，將此增訂附件48之「台灣電力股份有限公司已訂
　　　約工程因應國內營建物價變動之物價調整辦法」列載於原
　　　已約定【特訂條款】附件項次內，益證該增訂附件48之依
　　　據，完完全全地係依循被告與業主原承攬工程合約第14條
　　  規定而來，實無異於原合約。
  ３、被告與台電公司之承攬工程合約於92年3月間訂定合約時
      ，除了行政院公共工程委員會於93年5月3日院授工企字第
      09300172931號函尚未出爐外，所謂「物價指數調整」事
      宜亦未發生，故被告與業主於92年3月間簽立合約之際，
      未於承攬工程合約就第14條之規定，另於工程合約之「特
      訂條款」之附件欄上附載金額調整要點，本屬常理常情可
      期，無關乎「本件原告與被告間」或「被告與業主間」事
      後得爭取之權益。又被告於93年5月24日以華通（機）電9
　　　3145號文向業主為「．．請予同意依行政院公共工程委員
  　　會最新頒布之已訂約工程因應營建物價變動之物價調整處
    　理原則辦法，辦理物價指數．．」之聲請乙事，業主乃嗣
      於93年10月19日方以D高雄第00000000號為回覆同意。綜
      上關於「向業主辦理聲請物價指數調整」一事，其確定與
      否尚未明確之前（即業主於92年10月19日回覆同意之前）
      ，兩造在工程完工並於93年9月27日依工程發包合約書第
      19 條合約總價2％規定簽發本票及定存單為保固金時，先
      以「物價指數調整前」之契約總價162,238,062為計算基
      準，乃係當時必然之結果，豈能遽此推定原告無此權益之
      權源。
　４、再者，行政院公共工程委員會於民國93年5月3日院授工企
  　　字第09300172931號函：「．．處理措施第一條中說明：
    　無論原契約是否訂有物價調整規定，機關應同意以行政院
      主計處公布之台灣地區營造工程物價指數表內之總指數（
　　　以下簡稱指數），就漲跌幅超過2.5％部分，辦理工程款
  　　調整．．」之意旨，顯及於所有台灣地區營造工程，而無
    　論原契約是否訂有物價調整規定，故該函文意旨，當然同
      時拘束於原告與被告間之營造工程合約，不容否認。
（三）被告與業主最後結算合約工程總款為164,860,856元，即
      原告與被告間之合約金額：
  １、兩造對於本件工程承攬報酬之計價方式，如系爭合約第5
      條：「合約金額：本工程合約金額依業主與甲方合約價款
      之百分之98計價（含稅）」之特別約定。另付款辦法，亦
　　　如合約第6條第2項：「．．每月實作實算，比照業主付款
　　　條件，待收到業主款項，於七日內付款給乙方」規定，稽
　　　此，益證原告對於本件工程承攬報酬之請求，顯係依業主
　　　與被告間最後工程結算總金額為百分之98之計價基準無誤
　　　，明言之，被告應依業主給付工程結算總金額依百分之98
　　　計價予原告，方符兩造約定意旨。
　２、被告與業主間原合約訂定之工程承攬金額154,512,440元
  　　整，僅係依價目表之初步概算，依被告與業主工程承攬契
　　　約第4條第2項第2款乃約定，本工程契約總價按實做工程
　　　數量結算，同時同合約第14條另有「工程金額調整：本工
　　　程金額得因工程期限內物價之變動，依規定指數調整之，
　　　其計價方法依照特訂條款內工程金額調整要點付。．．乙
　　　方履約遇有下列中華民國政府行為之一，致履約用增加或
　　　減少者，契約總價得予調整，其所增加之費用，由甲方負
　　　擔．．」之特別約定，准此，益證被告與業主間工程承攬
　　　金額，顯有因按實做工程數量物價指數之動之條件為變動
　　　，並非僅以原合約約定金額（154,512,440元）為計價，
　　　此觀原告與被告間針對合約約金額並無約定固定數額之況
　　　，而特別以業主與甲方合約價款為約定之同理佐明，是被
　　　告自不得以其與業主間「原合約金額」為支付原告百分之
　　　98工程款之基準。又依台灣電力公司工程結算驗收證明書
　　　，被告工程竣工報告單所示，本件承攬配電管路工程係於
　　　92年3月28日開工，實際竣工日期為93年5月18日；復依上
　　　開結算驗收證明書及業主台電公司93年12月31日結算明細
　　　表所示，業主與被告於本件工程結算總額為164,868,015
  　　元，顯已有包含訟爭之「物價指數調整款」3,366,465元
　    在內，稽此，依被告與業主之工程承攬契約第4條第2項第
      2款明定「本工程契約總價按實做工程數量結算」及同合
      約第14條「工程金額調整」等規定，益證本件工程契約總
      價既為164,868,015元整，則兩造契約第5條百分之98之計
      價基準當以此金額為據，易言之，訟爭之物價指數調整款
      既已包含業主與被告契約總價中，則被告當應依兩造第5
      條約定，將該物價指數調整款之百分之98，計價給付予原
      告，即3,299,136元。
　３、按「債務人就其清償借款之請求履行債務之訴，被告自認
  　　原告所主張債權發生原因之事實，而抗辯該債權已因清償
    　而消滅，則清償之事實即應由被告負舉證之責任」（44年
      度台上字第872號），職是，被告辯稱已給付工程價款總
      數完畢云云等語，自應負舉任責任釋明。
二、被告抗辯略以：
（一）查被告將所承攬之業主「高雄區處九十二年甲工區○○○
      路工程帶料發包」，轉分包予原告公司承攬，依二造間系
      爭工程合約第5條明示，合約金額為依業主台電與被告合
      約價款之百分之98計價（含稅），而本件被告業完全依約
      給付畢。原告所指被告與業主間，由業主於93年10月28日
      變更契約增訂物價變動辦法，增加物價指數將工程金額調
      整增加3,366,465元，並請求被告應依前開規定百分之98
      計價云云，惟查二造間系爭工程合約與被告與業主間合約
      為二不同合約，同時被告與業主間之之承攬工程合約因未
      附「工程金額調整要點」，是合約第14條規定已明文排除
      不適用「工程金額調整要點」，且查本件工程早於93年7
      月16日經業主驗收完畢，工程尾款亦經業主於93年9月13
      日給付，是被告與業主間之工程及工程款之權利義務均業
      已履行畢且確定，至本件被告另行與業主間93年10月19日
      變更原工程合約適用物價調整辦法調整工程款，即與二告
      間之系爭工程無關，原告請求被告給付業主依物價調整後
      之款項百分之98，即非二造間契約內容所能函蓋，是請求
      判決駁回原告之訴，並聲明如受不利判決，願供擔保，請
      准宣告免予執行。
（二）被告已依二造間系爭工程付款方式將本件二造間工程款項
      全數付清。本件原告轉包之工程，業主於93年7月16日工
      程驗收，被告於93年9月13日向業主領取係爭工程之工程
      尾款（工安零事故款），並於93年10月11日依二造系爭工
      程付款約定給付原告畢，是系爭合約被告工程款之給付義
      務業己全部履行畢，原告當時亦對付款方式及價款總額並
      無疑義。而被告與業主間之工程採購承攬契約第4條第2項
　　　第2款及第13條有明定工程契約總價按實做工程金額結算
　　　及有關工程變更追增減價款之文字約定；而二造間系爭工
  　　程合約第10條亦明定：「若業主因工程變更，則依照本合
　    約單價辦理追加減；若合約項目內無增加項目時則另議之
      ，乙方不得以新增項目未議妥而停工，影響原有工程之正
      常進度。」，是被告與業主間約定有「追增減價款」之約
      定，二造間系爭工程亦有相同約定，本件工程若有追加減
      ，原告當可請求被告給付追增減價款之百分之98並無爭議
      論，惟本件業主於工程完畢後始依被告請求同意之「物價
      調整款」，不僅在被告與業主契約中並無約定，在原告與
      被告系爭工程合約亦無約定。是原告主張依二造間系爭合
      約請求求被告給付物價調整款之百分之98云云, 並無理由
      。
（三）被告與業主台電工程金額之調整，與二造間系爭工程合約
      無關：
　１、依被告與業主間工程採購承攬契約第14條第1項明定：「
　　　本工程金額得因工程期限內物價之變動，依規定指數調整
  　　之，其計算方法依照特定條款內工程金額調整要點計付。
    　如本契約內未列附工程金額調整要點者，不予調整。」，
      而被告與業主間工程合約內並未列附工程金額調整要點，
      是本件業主與被告間之契約，本即排除依物價指數調整工
      程款之約定。次查前開工程合約第14條第2項及規定中華
      民國政府行為致履約費用增減之規定，與本件訟爭依物價
      指數調整規定並不相符，原告誤認「物價之變動」為前開
      工程合約第14條第2項所指中華民國政府行為云云，容亦
      有誤會。同時亦因被告與業主間之契約並無「物價調整款
      」，故被告方於本件工程完工後與業主協調，依契約自由
      原則，雙方同意變更契約增訂特約條款即『台灣電力股份
      有限公司已訂約因應國內營建物價變動之物價調整辦法』
      辦理物價調整，自與二造間之契約無關。
  ２、被告援引行政院公共工程委員會於民國93年5月3日院授公
      企字第09300172931號函：「……處理措施第1條中說明無
      論原契約是否有物價調整規定，機關應同意以行政院主計
      處公佈之台灣地區營造工程物價指數表內之總指數，就漲
      跌幅度超過2.5％部分，辦理工程調整（含增加或扣減給
      付之契約價金），惟應先辦理契約變更，加列物價指數調
      整相關規定。」，認被告事後向業主要求增加物價調整款
      ，並於工程完工後，由被告與業主雙方達成協議變更契約
      於特定調款增訂附件48：「台灣電力股份有限公司已訂約
      因應國內營建物價變動之物價調整辦法」，調整物價指數
      之金額，認二造間系爭工程合約第26條及第5條規定，認
      該附件48亦為被告與業主間工程合約附件之一部，亦應將
      物價調整款之百分之98給付予原告云云。惟查本件被告與
      業主間工程採購承攬契約自始即無約定物價調整款，如前
      述，因此被告始於工程完工後再與業主台電協調，同意變
      更契約「增訂」特約條款附件48：『台灣電力股份有限公
      司已訂約因應國內營建物價變動之物價調整辦法』，而被
      告與業主「契約變更」後，已與二造間系爭工程合約訂立
      時第5條「合約金額為依業主與被告合約價款之百分之98
      計價」之計算基礎完全不同，原告爰引二造間舊合約約價
      規定，請求被告給付與業主間變更合約總後計算之款項自
      顥無理由。
　３、本件被告向業主請領工程尾款日為93年9月13日；而被告
  　　與業主就依物價指數調整工程費之金額之變更契約之新約
    　定，乃於93年10月28日業主函被告公司時，二造才達成變
      更契約之合意，而依物價指數調整款，被告遲至94年1 月
      11日始向業主領款。而契約中之「價金」乃為契約必要之
      點及不可或缺之要件，若有變動必須踐行契約變更程序，
      而上述之契約變更乃由業主與被告所協議達成，自始至終
      原告公司並無參予或施以助力，故被告與業主間變更契約
      之合意自不能影響第三人即原告之權義，此乃債之相對性
      法原則。再者，試問：若被告與業主台電逕自變更契約減
      少工程總價，是否原告也會主張原告與被告之次承攬契約
      與被告與台電之主契約有「牽連」關係，而自願無異議地
      減少承包價款？
　４、另原告所提出台電工程結算驗收證明書及結算明細表中有
    　明列系爭物價調整款等語云云，惟上列文書內容僅能證明
      因被告與業主變更契約增訂物價調整辦法後，台電有給付
      被告物價調整款而已，且該工程結算表是業主給付被告之
      變更契約後之物價調整款始製作（94年1月20日）此可從
      文書日期來印證，所以原告並不能以此推論證明原告與被
      告原本之工程發包合約書中之合約價款即包括物價調整款
      在內。
（四）被告未有債務不履行情事：
　１、原告於93年9月27日依雙方工程發包合約書第19條（保固
      期限）開立合約總價百分之2本票及定存單，合計金額3,1
      79,866元（162,238,062×0.98＝3,179,866元），作為保
      固金，並簽立保固切結書交被告；由此可證，原告對於工
      程全部價額162,238,062元及被告所給付款項當時並無爭
      議，才會開立本票及定存單作為保固金，亦可知被告無未
      給付或遲延給付之情事。試問：若有無未給付或遲延給付
      之情事，原告焉會開立本票及定存單作為保固金？固事後
      被告與業主台電於93年10月28日變更契約增訂物價變動辦
      法，增加物價指數調整款3,366,465元，並不在二造間系
      爭工程合約發包工程全部價額162,238,062元範圍內，若
      二造間對工程總價款曾預期或有協議，則原告亦應會將指
      數調整款3,366,465元之百分之98中之百分之2開立本票，
      併提交被告當作保固金，惟事實上原告並無此作為。參酌
      最高法院39臺上1053判例：「解釋當事人契約，應以當事
      人立約當時之真意為準，而真意何在，又應以過去事實及
      其他一切證據資料為斷定之標準，不能拘泥文字致失真意
      。」可援引為證。且原告與被告雙方所訂立之工程發包合
      約書亦有附上業主台電工程「詳細價目表」，以供原告訂
      約前參酌考量成本及合約總價，以決定是否與被告訂約，
      所以，原告是在資訊充足且明瞭工程總價之情況下與被告
      訂約，即訂約時並無工程總價額不確定之情形，這也可與
      上述原告保固金所保固總額，相輔為證。
　２、次查轉分包（次承攬）契約為獨立效力之契約，基於債（
  　　契約）之相對性，業主及被告間之原工程契約與二造間次
　    承攬契約係屬二事，不可一概引以為用；原承攬人及次承
      攬人之權利義務關係仍須視雙方所定之次承攬契約內容來
      探求，不可因條款有所引用而概認有不容分割之理，尤其
      是原工程承攬契約事後已有重大變更或增訂時。次按債權
      債務之主體，以締結契約之當事人為準，最高法院17年上
      字第906號判例意旨可供參酌，則就契約內容有權利為變
      更者，亦僅有契約當事人，契約當事人以外之第三人，除
      經當事人之授權外，並不享有得變更契約內容之權限。
（五）姑且不論法之所在，被告系爭工程案得標當時因人力調度
      緊迫，不得已以合約價款之百分之98發包給原告公司，此
      發包價百分之98條件之高，已與一般工程轉分包之價格（
      約七成至九成）有差距，若把被告系爭工程案之前投標準
      備手續及施工期間監工、文件管理與人事費用，被告只保
      留百分2之利潤實不敷成本；所以事後被告才會費盡心力
      再向台電爭取原來契約所無之物價調整款；且為爭取物價
      調整款，被告動用所有資源及人力積極爭取後終有所獲，
      而原告未花任何心力及資源，自始至終從未參與，而於工
      程完工驗收後突聞被告已爭取到物價調整款，竟肖想取得
      物價調整款百分之98，實為貪得無厭之舉，試問：若被告
      只能分得物價指數調整款3,366,465元中之百分之2（約
      67,329元），被告還會積極主動爭取嗎？且67,329元還不
      夠被告為爭取物調款所支出之費用，若原告恆康公司不費
      氣力而還能再獲得3,366,465元中之百分之98，實有違公
      義及情理，真可謂為「不當得利」，是綜上請求鈞院駁回
      原告之請求。
三、法院協助兩造整理爭點如下：
（一）二造不爭執部分：
　１、二造於92年3月27日簽訂發包合約書，由被告將其所承攬
　　　之業主台灣電力股份有限公司工程轉包於原告。依合約書
  　　第五條規定，二造間合約金額依業主與被告合約價款百分
　　　之九十八計價（含稅）。依合約書第二十五條規定，被告
　　　收到業主款項，未能如期於七日內付款予原告，被告應按
　　  該筆業主付款補償原告，以每月1%計息。
　２、被告承攬訴外人台電公司名稱：高雄區處九十二年甲工區
　　　○○○路工程帶料發包契約。被告與業主間前開契約第14
　　　條第1項規定：「本工程金額得因工程期限內物價之變動
　　　，依規定指數調整之，其計算方法依照特定條款內工程金
　　　額調整要點計付。如本契約內未列附工程金額調整要點者
　　　，不予調整。」，同時被告與台電公司間契約並未列附工
　　　程金額調整要點。
　３、被告與業主台電公司間之前開工程，業主業於93年7月16
　　　日驗收，被告則於93年9月13日向業主領取系爭工程之工
　　　程尾款（工安零事故款），並依二造間契約規定，將工
  　　程尾款於93年10月11日給付原告。
　４、原告則於93年9月27日，依二造間工程發包合約書第19 條
　　　（保固期限）開立合約總價百分之二之本票及定存單為保
　　　證金，合計金額新台幣（下同）3,179,866元（162,238,0
　　　62×0.98X0.02＝3,179,866元），並簽立保固切結書。
　５、93年10月28日被告發函台電公司表示，被告與台電公司間
　　　之契約，被告同意依「台灣電力股份有限公司己訂約工程
　　　因應國內營建物價變動之物價調整方法」辦理工程金額調
　　　整，同時據此調整之工程款項為3,366,465元，被告並於
　　  94 年1月11日向台電公司領取前開款項。
（二）兩造爭執要點：本件物價調整新台幣3,366,465元應否依
      兩造契約第五條規定計價並給付予原告？
四、法院之判斷：本件被告依二造系爭工程合約第五條規定，並
    無給付原告物價調整款義務。
（一）本件二造間系爭工程合約與被告與業主間之高雄區處九十
      二年甲工區○○○路工程帶料發包契約，不但是契約當事
      人不同、契約標的不同（承攬等金額不同、付款期間、方
      式等不同），故為二不同契約，是被告與業主間承攬契約
      之權利義務關係，與二造間本件「次承攬」契約所產生之
      權利義務關係並不相同。原告主張契約內容相同，權利義
      務亦相同云云，並無理由。又依二造間系爭合約第三條規
      定之合約文件中包含業主與被告間之合約副本、合約書、
      單價分析表。第二十六條第1項規定，本合約附件視同合
      約之一部分。是本件業主與被告間前開高雄區處九十二年
      甲工區○○○路工程帶料發包契約乃二造系爭工程合約附
      件，亦為二造所不爭執，是自亦堪信為真實。從而本件二
      造間爭議，乃在二造間系爭工程合約第五條規定，本工程
      金額依業主與被告間合約價款之百分之九十八計價（含稅
      ），所稱之工程合約金額是否包含被告於工程完工後始與
      業主協商變更契約，所增加之依物債指數調整之工程款。
（二）本件被告與業主於工程完工並驗收後，始達成變更契約合
      意，依物價指數調整之工程款，並非二造系爭工程合約第
      五條規定之工程款範圍。
　１、依被告與業主台電公司高雄區處九十二年甲工區○○○路
　　　工程帶料發包契約第14條第1項規定：「本工程金額得因
  　　工程期限內物價之變動，依規定指數調整之，其計算方法
　　　依照特定條款內工程金額調整要點計付。如本契約內未列
　　　附工程金額調整要點者，不予調整。」，同時被告與台電
　　　公司間契約並未列附工程金額調整要點等事實為二造所不
  　　爭執，是本件被告與業主間之工程承攬契約，並無系爭工
    　程得依物價調整指數變動之規定。從而二造間系爭工程合
      約第五條所謂「工程合約金額」應不包含本件訟爭依物價
      指數調整之金額。從而原告陳稱依前開第14條第1項規定
      ，依常理常情可得預期為工程金額物價調整云云，即與契
      約明文約定不符，難加採據。
　２、被告與業主間前開工程承攬契約第14條第2項乃明文規定
  　　：「乙方履約遇有下列中華民國政府行為之一，致履約費
　    用增加或減少者，契約總價得予調整，其所增加之費用，
      由甲方負擔，其所減少之費用，得自契約總價中扣除。一
      政府法令之新增或變更。二稅捐或規費之新增或變更。三
　    政府管制費率之變更。」；併參照同條第1項規定是指「
      物價變動依規定指數調整之」之物價指數調整之規定可知
      ，二造間系爭工程承攬契約中有關「物價指數調整」與「
      中華民國政府行為之一」顯為二不同概念，故同一事件若
      為物價指數調整工程款，即不可能是「中華民國政府行為
      之一」。而查本件依二造不爭執之被告93年10月28日函業
      主表示，被告同意依「台灣電力股份有限公司己訂約工程
　　　因應國內營建物價變動之物價調整方法」辦理工程金額調
　　　整；是本件訟爭之工程金額調整乃是「物價指數之調整」
　　　，並非被告與業主間工程承攬契約約定「中華民國政府行
　　　為之一」至臻明確。原告自行解釋稱前開調整工程金額亦
　　　屬中華民國政府行為之一云云，自難認有理由。故二造間
　　　系爭工程契約第五條約定之業主與被告合約價款，不包括
　　　前述依物價指數調整之3,366,465元，故原告據此請求被
　　　告給付前開金額之百分之98即3,299,136元及法定遲延利
　　  息，本無理由。
（三）被告與業主達成依物價指數調整合約工程金額之合意，而
      「變更」原合約之總價款，但二造間並未有「變更」合約
      價款之合意。
  １、本件二造對系爭工程完工且經業主驗收、取得尾款並依約
      保固後，被告始於93年10月28日函業主表示同意變更契約
      ，依物價指數調整工程款3,366,465元等事實，有二造不
      爭執之被告與業主間往來函件三件（即93年5月24日被告
      函業主請求辦理物價調整、93年10月19日函覆先辦理契約
      變更後同意依物價調整辦法辦理工程金額調整、被告93年
      10月28日函同意變更契約調整工程金額）可稽，是自堪信
      為真實。是被告與業主間於93年10月28日始合意以原契約
      未規定之「台灣電力股份有限公司已訂約因應國內營建物
      價變動之物價調整辦法」，作為契約之一部分，並辦理契
      約變更。是此部分契約變更與二造間簽約充作附件之被告
      與業主間之工程合約第14條工程金額調整並無關連，亦與
      第4條契約總價中所謂「本工程契約總價按實作做工程數
      量結算」等無關連。而原告並未舉證證明二造間系爭工程
      合約第五條於被告與業主間之工程承攬契約變更後，隨同
      變更契約總價款計價方式，是原告本件請求自無所據。
　２、再查本件二造間系爭工程合約第3條明文規定，二造間合
  　　約文件包括單價分析表、業主與被告之合約在內，是被告
    　辯稱二造簽約時，原告次承攬被告承攬業主之系爭工程合
      約金額即已十分明確（原告可以工程估價單及業主與被告
      間之合約規定計算及預估）；且查被告與業主間之系爭工
      程承攬合約第14條約定，明確排除不適用「按物價指數調
      整工程金額」如前述。是綜上本件業主與被告間之承攬工
      程合約於工程完工驗收後，始變更契約內容，增加以物價
      指數調整合約金額，惟二造間簽立系爭工程合約後，迄未
      合意變更類此條款，從而原告本於二造間系爭合約條款第
      五條規定請求被告給付本件金額並無理由，應予駁回。
（四）次按解釋意思表示，應探求當事人之真意，不得拘泥於所
　　　用之辭句，民法第98條定有明文。惟契約文字業已表示當
      事人真意，無須別事探求者，即不得反捨契約文字而更為
      曲解。最高法院早著有17年上字第1118號判例足供參考。
      經查本件被告與業主間訂立之工程合約第14條已明文規定
      不適用「因工程期限物價變動而得依物價指數調整計算工
      程款之規定」如前述，是參考前述說明，原告反於契約當
      事人明示意思表示，逕認第14條之解釋本件系爭工程總金
      額包括依物價指數調整後增加之3,366,465元部分，核亦
      與法不合。且查有關原告提出台電工程結算驗收證明書及
　　　結算明細，亦屬被告與業主間有關本件工程經過契約變更
  　　後工程款如何計算問題，與二造間工程款應如何計算核屬
    　二件獨立之契約，業主、被告、原告各自應依該二契約履
      行其權利義務，並不能混為一談，是前開工程結算驗收證
      明等亦不能據為原告主張有利之認定。綜上，本件原告主
      張二造間系爭工程之合約金額應加計被告與原告間合意之
      物價調整金額，並請求被告依百分之98計算併給付遲延利
      息云云，為無理由，應予駁回。
五、假執行之宣告：本件原告之訴為無理由，則其假執行之聲請
    亦失所據，應併予駁回。
六、結論：本件原告之訴為無理由，依民事訴訟法第78條判決如
    文。
中　　華　　民　　國　　94　　年　　5　　月　　 16　　日
                  民事第四庭    法　官　洪遠亮
以上正本係照原本作成
如對本判決上訴，須於判決送達後20日內向本院提出上訴狀
中　　華　　民　　國　　94　　年　　5 　　月　　17　　日
                       　　　　 書記官　柯金珠
